【裁判字號】    98,訴,60
【裁判日期】    980612
【裁判案由】    侵權行為損害賠償
【裁判全文】
臺灣板橋地方法院民事判決                98年度訴字第60號
原      告  乙○○
訴訟代理人  丁○○律師
被      告  丙○○
                        號1樓.
訴訟代理人  甲○○
上列當事人間請求侵權行為損害賠償事件，經本院於民國98年5
月26日言詞辯論終結，判決如下：
    主  文
被告應連帶給付原告新台幣伍萬柒仟肆佰肆拾捌元及自民國九十
七年十一月十一日起至清償日止，按週年利率百分之五計算之利
息。
原告其餘之訴駁回。
訴訟費用由被告十分之一，餘由原告負擔。
本判決原告勝訴部分，得假執行。
原告其餘假執行之聲請駁回。
    事實及理由
一、原告主張：緣被告因過失傷害案，經檢察官聲請簡易判決處
    刑，此有97年度調偵字第473 號聲請書可稽，經簡易法庭判
    決拘役40日確定，此有97年度交簡字第1971號判決可證。茲
    因被告過失傷害之行為，導致原告受有支出醫藥費共新台幣
    （下同）4,400 元之損害、6 個月休養治療期間，因不能工
    作之損失，每日工資為2,800 元，合計504,000 元、因車禍
    之發生受傷期間，身心受到煎熬之痛苦，故精神上亦受有30
    萬元之損害，爰依民法第184 條第1 項前段、第195 條第1
    項及第193 條之規定，請求被告依法賠償原告804,400 元之
    損害。並聲明：(一)被告應給付原告804,400 元及自起訴狀繕
    本送達翌日起至清償日止，按年率5%計算之利息。(二)願提供
    擔保，請准宣告假執行。
二、被告則以：
    (一)原告主張其受有醫療費用4,400 元之損害，惟依其所提單
      據計算金額則僅有1,160 元。被告否認原告所提工資證明
      書之真正。另原告主張其受有精神損害，但並未舉證以為
      證明。
    (二)本件原告於96年6 月1 日19時10分許騎乘車牌號碼沿台北
      縣土城市○○路由北往南行駛，行經青雲路與青仁路之路
      口左轉時，本應依法於該路口30公尺處顯示左轉方向燈或
      手勢，切換入內側車道或左轉車道，並禮讓直行車先行，
      詎原告竟遲直至該路口處，始突然由車道外側逕行左轉，
      且亦未讓直行車先行，致與當時同向車道內騎乘機車直行
      之被告發生碰撞，是以關於兩車碰撞之原因，原告顯然亦
      有過失。且由被告之車損照片可知，被告機車受損部位為
      車身中段面板，原告機車受損部位前輪葉子板，本件車禍
      兵係原告轉彎車未禮讓被告之直行車先行，致撞向被告機
      車，原告之過失應為系爭車禍發生之主張，被告之過失責
      僅為次因。再者，原告於系爭車禍發生時，倘有配戴安全
      帽或將安全帽扣緊，亦不致受有頭部外傷。依民法第217
      條之規定，請減輕或免除被告之賠償責任。
    (三)原告就系爭車禍之發生，亦受有支出醫療費用900 元及機
      車修繕費用16,150元之損害，自得依民法第344 條之規定
      ，與本件原告請求賠償之金額互為抵銷。
    並聲明：請求駁回原告之訴。
三、查被告於民國96年6 月1 日晚間，駕駛車號K3A －385 號重
    型機車，沿臺北縣土城市○○路往明德路方向行駛，嗣於同
    日19時10分許，行經青雲路與青仁路口時，本應注意車前狀
    況並隨時採取安全措施，且依當時之天氣晴、路面乾燥、無
    缺陷、無障礙物及視距良好，並無不能注意之情形，竟疏於
    注意及此，而與亦疏於注意貿然左轉之乙○○所駕駛車號
    K9D －270 號重型機車發生擦撞，造成乙○○受有頭部外傷
    、撕裂傷之傷害；丙○○則受有右側前臂擦傷之傷害之事實
    ，為本院97年度交簡字第1971號刑事簡易判決、97年度簡上
    字第992 號刑事判決所明白審認。原告、被告因過失傷害人
    ，經本院分別判處拘役肆拾日，如易科罰金，均以新台幣壹
    仟元折算壹日，並經確定之事實，亦經本院依職權調閱該卷
    宗查證屬實，並有刑事簡易判決之影本1 份在卷可稽，且為
    兩造所不爭執，堪信為真實。
四、按汽車行駛時，駕駛人應注意車前狀況，並隨時採取必要之
    安全措施。道路交通安全規則94條第3 項定有明文。查被告
    本應注意車前狀況，並隨時採取安全措施，且依當時情形並
    無不能注意之情形，竟疏於注意，而與亦疏於注意貿然左轉
    之原告所駕駛機車發生撞擊，造成原告人車倒地受傷，是被
    告就本件車禍之發生顯有有過失，且其過失與原告所受傷害
    間具有相當因果關係，從而，原告依民法第184 條第1 項前
    段、第195 條第1 項及第193 條之規定，請求被告賠償即屬
    有據。茲就原告請求賠償之損害，審究如下：
    (一)支出醫藥費4,400 元部分：
      原告主張其因本件車禍有支出醫療費用4,400 元乙節，固
      據提出醫療費用收據之影本4 紙為證。惟該4 紙醫療費用
      收據中，有2 紙係屬重覆影印，其餘2 紙原告自付部分之
      金額僅為1,360 元，則原告得請求被告給付之醫療費用應
      為1,360 元。
    (二)6 個月休養治療期間，不能工作之損失計504,000 元部分
      ：
      1.原告雖主張依其受傷情形，有6 個月期間無法工作等語
        ，惟經本院向財團法人亞東紀念醫院函查結果，認原告
        頭部外傷後，主張6 個月間無法從事泥水工業務應屬不
        合理，最多約3 個月，有該院98年4 月6 日亞歷字第
        0986410211 號 函附於本院卷第37頁可稽。原告雖再以
        其係從事粗重泥水工工作，休養期應以6 個月為宜等語
        為爭執，惟並未提出任何證據以為證明，此部分主張不
        足採取。
      2.原告又主張其從事泥水工業務，每日工資2,800 元乙節
        固據提出工資證明書為證，惟被告否認該工資證明書之
        真正，而經本院依職權調取原告之稅務電子閘門財產所
        得調件明細表，96年度並無申報薪資所得之資料，原告
        就其每日薪資2,800 元乙節，並未再舉證以為證明，自
        難採信。爰以行政院96年7 月1 日頒布施行最低基本工
        資每月17,280元為其不能工作損失之計算依據。則原告
        得請求被告賠償之不能工作損失應為51,840元（17,280
        X3= 51,840）。
    (三)精神慰撫金30萬元部分：
      1.按不法侵害他人之身體、健康、名譽或自由者，被害人
        雖非財產上之損害，亦得請求賠償相當之金額，民法第
        195 條第1 項前段定有明文。查被告因過失致原告受傷
        ，從而，原告依民法上開規定請求被告賠償其非財產上
        損害，洵屬有據。又按慰撫金之多寡，應斟酌雙方之身
        分、地位、資力與加害之程度及其他各種情形核定相當
        之數額，其金額是否相當，自應依實際加害情形與被害
        人所受之痛苦及雙方之身分、地位、經濟狀況等關係決
        定之。
      2.查原告係53年1 月1 日出生，此有其年籍資料附於刑事
        卷可憑，現年45歲，國中畢業，從事泥水工業務，日薪
        資為2,500 元，名下有土地及房屋數筆等情，業據原告
        陳明（見本院卷第33頁，98年3 月20日言詞辯論筆錄）
        ，且經本院依職權調取稅務電子閘門財產所得調件明細
        表1 份附於本院卷第30-31 頁可憑。被告為75年4 月1
        日出生，現年23歲，二專學分同等學歷，目前服務於音
        響公司，月薪資為18,000元，名下無恆產等情，業據被
        告陳明（見本院第17頁，98年2 月24日言詞辯論筆錄）
        ，並經本院依職權調取稅務電子閘門財產所得調件明細
        表1 份附於本院卷第28-29 頁可憑。本院審酌上開兩造
        之年齡、教育程度、社會地位、資力等情形，並被告於
        本件車禍因疏未注意車前狀況之過失致原告受有頭部外
        傷、撕裂傷之傷害，且迄今尚未能與被害人家屬達成民
        事和解等一切情狀，認原告各請求非財產上損害賠償
        30萬元，猶屬過高，應以10萬元為適當。
    (四)綜上，原告得請求被告賠償之金額，應為153,200元 （
      1,360+51,840 +100,000=153,200）。
五、又按損害之發生或擴大，被害人與有過失者，法院得減輕賠
    償金額或免除之，民法第217 條第1 項定有明文。又按車輛
    行駛至交岔路口，行至無號誌之交岔路口，車道數相同時，
    轉彎車應暫停讓直行車先行，道路交通安全規則第102 條第
    1 項第2 款定有明文。查本件車禍發生之青雲路、青仁口並
    無架設交通號誌，係屬無號誌之路口，二造於肇事前分別行
    駛於同段道路之內側及外側車道，車道數係屬相同乙節，有
    道路交通事故調查報告表、現場圖可資附於臺灣板橋地方法
    院檢察署96年度偵字第29820 號第24-26 頁可資佐證；而原
    告騎乘機車沿臺北縣土城市○○路由北往南行駛，途經該巷
    道與青仁路之路口時擬為左轉，致與當時同向行駛於內側車
    道擬直行之被告所騎乘之機車發生碰撞，故原告係屬轉彎車
    輛，被告則為直行車輛，堪予認定。再參酌原告於偵查時供
    稱：伊左轉時，有打方向燈，稍微瞄一下，沒注意看後方有
    無來車等語（見同上偵查卷第38頁96年12月26日訊問筆錄）
    ，可見被告騎乘機車欲左轉進入青仁路時，依上開規定本應
    讓同車道由被告所騎乘之直行車先行，然未注意即貿然左轉
    ，因之發生本件交通事故，從而原告對本件車禍之發生顯有
    過失甚明。本院斟酌於本件車禍之發生，原告有轉彎車未讓
    直行車先行之過失、被告則有疏未注意車前狀況之過失以致
    肇事，爰認原告就本件車禍之發生應負60% 之過失責任，並
    據以減輕被告60% 之賠償金額。準此，原告得請求被告賠償
    之金額應為61,280 元（153,200 X 40% =61,280）。
六、又按二人互負債務，而其給付種類相同，並均屆清償期者，
    各得以其債務，與他方之債務，互為抵銷。但依債之性質不
    能抵銷或依當事人之特約不得抵銷者，不在此限。民法第
    334 條定有明文。查被告主張其因原告之過失於本件車禍亦
    受有右側前臂擦傷之傷害之事實，有如前述，則其主張對原
    告亦有侵權行為損害賠償債權，亦堪採取。茲就被告主張之
    債權內容，審究如下：
    (一)醫療費用900 元部分：
      被告主張其因本件車禍受傷，有支出醫療費用單據900 元
      乙節，業據提出醫療費用收據之影本2 紙附於本院卷第23
      頁為證，核無不合，應予准許。
    (二)機車修理費用16,150元部分：
      被告所有K3A ─385 機車因本件車禍受損，其有支出機車
      修理費用16,150元乙節，固據提出估價單之影本1 紙附於
      本院卷第24頁可憑。惟該機車係94年11月間出廠，此有其
      車籍資料附於同上偵查卷第11頁可憑。距離本件車禍發生
      已使用1 年6 個月。依行政院財政部所頒固定資產耐用年
      數表及固定資產折舊率表規定，機器腳踏車及其他之耐用
      年數為3 年，每年折舊率為千分五百三十六，則其扣除折
      舊額後，被告得請求之修復費用應為5,486 元（其計算式
      為：16,150元×0.536=8,656 元，16,150-8,656=7,494，
      7,494 X 0.536X0.5=2,008 ，7,494-2,008=5,486 ，元以
      下四捨五入，下同）。
    (三)又查，被告就此與有40% 之過失，依民法第217 條之規定
      ，應減免原告40% 之賠償責任。則被告得請求原告賠償
      之金額，應為3,832 元（900+5,486 =6,386，6,386 X
      60% =3,832）。則經與原告上開損害賠償債權抵銷後，原
      告尚得請求被告給付57,448元（61,280-3,832=57,448）
      。
七、綜上，原告請求被告給付，在57,448元之範圍內，及自97年
    11月11日（即起訴狀繕本送達翌日）起至清償日止，按年息
    5%計算之利息，為有理由，應予准許；逾前範圍之請求，為
    無理由，應予駁回。
八、本件事證已臻明確，兩造其餘主張陳述及所提之證據，經審
    認後認無礙勝負之判斷，爰不一一論列，附此敘明。
九、原告陳明願供擔保，聲請宣告假執行，經核原告勝訴部分尚
    無不合，爰酌定相當擔保金額准許之。原告敗訴部分，其假
    執行之聲請即失所附依，應併與駁回之。
十、結論：原告之訴為一部有理由、一部無理由，依民事訴訟法
    第79條，第390 條第2 項，判決如主文。
中    華    民    國    98    年    6     月    12    日
                  民事第二庭    法  官  陳麗玲
以上正本係照原本作成
如對本判決上訴，須於判決送達後20日內向本院提出上訴狀
中    華    民    國    98    年    6     月    15    日
                                書記官  吳俞玲


司法院資訊處製作；財團法人民間司法改革基金會備份。
